【裁判字號】    98,訴,2221
【裁判日期】    990729
【裁判案由】    損害賠償
【裁判全文】
臺灣桃園地方法院民事判決              98年度訴字第2221號
原      告  乙○○
被      告  甲○○
訴訟代理人  丁○○
            丙○○
上列當事人間請求損害賠償事件，原告就本院98年度審交易字第
250 號過失傷害刑事案件提起附帶民事訴訟（98年度審交易附民
字第95號），由本院刑事庭裁定移送前來，經本院於民國99年06
月30日言詞辯論終結，判決如下：
    主      文
被告應給付原告新台幣壹拾萬壹仟佰陸拾玖元，及自民國九十
八年七月二十九日起至清償日止，按週年利率百分之五計算之利
息。
原告其餘之訴駁回。
訴訟費用由被告負擔五分之一，餘由原告負擔。
本判決第一項得假執行。但如被告以新台幣壹拾萬壹仟佰陸拾
玖元為原告供擔保後，得免假執行。
原告其餘假執行之聲請駁回。
    事實及理由
一、原告主張略以：
  (一)緣被告於民國98年02月05日上午07時30分許，駕駛車號8052
    -FP 號自用小客車，沿桃園縣蘆竹鄉○○街往興仁街方向行
    駛，行經桃園興中街劃設有「停」標字之無號誌交岔路口，
    因訴外人之車號GA-0129 號自小客車占用車道並逆向停放，
    被告駕駛上開小客車違規跨越雙黃線，且未停車再開，即貿
    然駛入前開興福街與興中街交岔路口，適有原告駕駛車號SW
    5-672 號輕型機車沿興中街往上興路方向駛至，來不及閃避
    ，兩車因而發生碰撞，致原告受有右側鎖骨骨折、右側第9
    根肋骨骨折、頭部挫傷及右手大拇指骨折等傷害。被告所涉
    刑事責任，經臺灣桃園地方法院檢察署（下稱桃園地檢署）
    檢察官以98年度偵字第7874號提起公訴，並由本院以98年度
    審交易字第250 號刑事判決判處拘役50日確定在案。
  (二)原告因此所受之損害如下：
  1.原告因傷至醫院治療計支付醫藥費用新台幣（下同）21,797
    元。
  2.原告因傷不良於行，自住處往返行政院衛生署桃園醫院（下
    稱桃園醫院）之交通費用5,200 元（按原告於起訴狀請求交
    通費用5,600 元，嗣於本院99年05月19日言詞辯論期日當庭
    所遞書狀載明交通費用5,200 元並檢附計程車收據，故其意
    應係減縮此部分請求為5,200元）。
  3.依原告所受傷勢，需人看護90日，每日看護費用1 千元，計
    看護費用9 萬元。
  4.原告原任職老千花卉農場，每日工資1 千元，受傷期間90日
    無法工作，計損失工資收入9 萬元。
  5.精神慰撫金30萬元。
  6.前開損害金額共計506,997 元（按原告於起訴狀請求機車損
    害11,000元，嗣於本院99年06月30言詞辯論期日表示：機車
    損害部分不請求等語，故此部分金額即予扣除）。爰依侵權
    行為之法律關係，提起本件訴訟。
  (三)聲明：1.被告應給付原告506,997 元及自起訴狀繕本送達翌
    日起至清償日止，按週年利率5 ％計算之利息。2.願供擔保
    請准宣告假執行。
二、被告對本院上開刑事判決認定之事實不爭執，惟抗辯略以：
  (一)本件車禍經本院刑事庭認定：臺灣省桃園縣區車輛行車事故
    鑑定委員會之鑑定結果，以被告為肇事主因一節，與本件事
    故路口現況不符，尚難採為本案論斷之依據。是以被告為肇
    事次因，原告與有過失，請求鈞院減免賠償金額。
  (二)另就原告各項請求分述如下：
  1.醫療費用：此部分應以單據為憑，惟原告支付之金額與其請
    求金額不符，且兩造就系爭車禍各應負擔部分責任。
  2.交通費用、工作損失、看護費用部分：此部分無相關支付單
    據，故無法確認相關費用為何。
  3.精神慰撫金部分：被告就系爭車禍應僅負擔部分責任，請求
    法院依法斟酌雙方身分地位、經濟狀況、原告精神上痛苦程
    度及車禍肇事責任等情狀，酌減精神慰撫金之賠償金額。
  (三)答辯聲明：
  1.原告之訴駁回。
  2.如受不利之判決，願供擔保請准宣告免假執行。
三、本院之判斷：
  (一)查被告於98年02月05日上午07時30分許，駕駛車號8052-FP
    號自用小客車，沿桃園縣蘆竹鄉○○街（此為雙向2 車道，
    有中央分向線分隔雙向車道，車道共計5.6 公尺）往興仁街
    方向行駛，行經桃園興中街劃設有「停」標字之無號誌交岔
    路口，因訴外人之車號GA-0129 號自小客車占用車道並逆向
    停放，被告因而繞越上開占用車道逆向停放之車輛而跨中央
    分向限制線行駛，未停車再開，即貿然駛入前開興福街與興
    中街交岔路口，適有原告無照駕駛車號SW5-672 號輕型機車
    沿興中街（此為未劃分向標線之道路，路寬約4.7 公尺）往
    上興路方向行駛，亦駛至該交岔路口，按原告行經該無號誌
    交岔路口，應減速慢行，作隨時停車之準備，且應注意車前
    狀況，並隨時採取必要之安全措施，惟原告亦疏未注意及此
    ，兩造車輛因而在路口發生碰撞，原告人車倒地因而受有右
    側鎖骨骨折、右側第9 根肋骨骨折、頭部挫傷及右手大拇指
    骨折等傷害。被告所涉刑事責任，經桃園地檢署檢察官以98
    年度偵字第7874號提起公訴，並由本院以98年度審交易字第
    250 號刑事判決判處拘役50日確定在案之事實，業經本院依
    職權調閱上開刑事案卷查核無誤，足信為真。次查，兩造對
    於本件車禍之發生均有過失一情，為兩造所不爭執，雖雙方
    分持臺灣省桃園縣區車輛行車事故鑑定委員會之鑑定結果及
    本院前開刑事判決之認定結果，各自主張對造之過失情節較
    重等語，惟綜觀上開鑑定意見書及刑事判決之內容，本院認
    為兩造之過失程度應各占二分之一，較符事理，先予敘明。
  (二)按因故意或過失，不法侵害他人之權利者，負損害賠償責任
    。汽車、機車或其他非依軌道行駛之動力車輛，在使用中加
    損害於他人者，駕駛人應賠償因此所生之損害。又不法侵害
    他人之身體或健康者，對於被害人因此喪失或減少勞動能力
    或增加生活上之需要時，應負損害賠償責任。不法侵害他人
    之身體、健康、名譽、自由、信用、隱私、貞操，或不法侵
    害其他人格法益而情節重大者，被害人雖非財產上之損害，
    亦得請求賠償相當之金額。以上為民法第184 條第1 項前段
    、第191 條之2 前段、第193 條第1 項、第195 條第1 項前
    段所分別明定。如前所述，被告駕車因過失而與原告所騎乘
    之機車發生碰撞，致原告受有前揭傷勢，因而發生損害，則
    原告依法請求被告負賠償責任，即屬有據。
  (三)茲就原告請求之損害賠償項目及金額有無理由，分論如下：
  1.醫藥費用：
    經本院向桃園醫院查詢之結果，原告自98年02月05日至98年
    06月18日止之門診費用自付額計2,678 元，自98年02月05日
    至98年02月11日住院之醫療費用自付額計11,209元（上開兩
    部分共計13,887元），此有該院之住院醫療費用明細、門診
    費用證明書各1 份在卷為憑（本院卷第35、36頁），足信屬
    實。原告另提出統一發票影本3 張，主張亦為因傷之必要支
    出，觀其發票內容分別為：98年02月06日購買三球式呼吸
    訓練1 個320 元及安素高鈣1 罐60元，98年02月11日購買
    安素高鈣24罐支出1,400 元，98年03月31日購買保健護腰
    帶1 條支出1,980 元（見本院卷第64頁），經審酌上開支出
    項目與原告本件傷勢之關聯性，本院認為其中三球式呼吸訓
    練1 個320 元、保健護腰帶1 條1,980 元（計2,300 元）部
    分，應屬有據，至安素高鈣部分，應屬保健養食品，尚難認
    有必要性，故不予准許。據上，原告請求醫藥費用13,887
    元及相關必要費用2,300 元，合計16,187元一節，為有理由
    。逾此範圍之請求，尚屬無據。
  2.交通費用：
    原告主張：車禍後受傷，自住處往返桃園醫院就診之交通費
    用支出5,200 元等語，業據提出良友計程車專用收據7 張為
    憑（本院卷第49至55頁），核其傷勢，可認此部分請求尚屬
    可採，應予准許。
  3.看護費用：
    原告主張：其傷勢需人看護90日，每日看護費1 千元，共計
    9 萬元等語，惟據桃園醫院函覆本院略稱：原告於98年02月
    05日車禍後仍可活動，無須看護等語（見本院卷第34頁），
    是難認原告之傷勢需他人看護，故原告部分請求尚屬無據。
  4.工作收入損失：
    原告主張：其原任職老千花卉農場，每日工資1 千元，受傷
    期間90日無法工作，計損失工資收入9 萬元等語。經查：
    (1)依桃園醫院函覆本院之內容略稱：一般骨折休養2 至3個
      月即可復原，原告在98年02月05日車禍（98年02月11日出
      院）後，僅於98年03月25日至該院復健科就診1 次，故無
      法判定是否影響勞動能力等語（見本院卷第34頁），並參
      酌原告所受前開傷勢，本院認為原告因車禍所受傷勢，需
      要之休養期間為3 個月，惟於3 個月後，應認尚不影響其
      勞動能力。
    (2)原告自97年4 、5 月間起至98年02月止，在老千花卉農場
      擔任臨時計時工，薪資以每日1 千元計算等情，此有老千
      花卉農場函覆本院之任職服務證明書及原告提出之在職證
      明書（本院卷第28頁）各1 份為憑，堪信屬實。而依原告
      所提出97年04月、05月、07月、08月、09月、11月之薪資
      袋，可知原告並非每日均有工作，則依其薪資袋所載薪資
      數額計算其平均值，應認其平均月薪約為20,450元【計算
      式：（14,250元+21,950 元+21,500 元+24,000 元+19,00
      0 元+22,000 元）÷6 個月＝122,700 ÷6 ＝20,450】。
    (3)據此，原告因本件車禍受傷所受減少工作收入之損害，應
      以61,350元（20,450×3 ＝61,350）為可採，至原告逾此
      部分之請求，則屬無據。
  5.精神慰撫金：原告因本件車禍受有身體傷害，已如前述，其
    精神上自受有痛苦，審酌兩造之身分、地位、經濟狀況（原
    告前從事園藝工作，被告為家庭主婦；另兩造之財產狀況，
    詳見本院依職權調閱之稅務電子閘門財產所得調件明細，附
    於本院卷第16至20頁）及車禍發生情節等一切情狀，因認原
    告得請求之慰撫金以12萬元為適當，逾此金額之請求，尚屬
    過高。
  6.據上，原告因本件車禍所受之損害金額合計202,737元。
  (四)按「損害之發生或擴大，被害人與有過失者，法院得減輕賠
    償金額，或免除之」，民法第217 條第1 項定有明文。如前
    所述，本件車禍之發生，雙方之過失責任比例各為二分之一
    ，則依前開條文規定，爰予減輕被告之賠償責任，從而原告
    所受損害之金額應僅由被告負擔二分之一，始屬適當。
  (五)綜上所述，原告基於侵權行為之法律關係，請求被告賠償給
    付101,369 元（202,737 元×1/2 ＝101,369 ），及自起訴
    狀繕本送達翌日即98年07月29日起至清償日止，按週年利率
    5 ％計算之法定遲延利息，為有理由，應予准許。逾此範圍
    之請求，則屬無據，應予駁回。
四、末按，所命給付之金額或價額未逾50萬元之判決，法院應依
    職權宣告假執行，民事訴訟法第389 條第1 項第5 款定有明
    文。查本件原告勝訴部分，所命被告給付之金額未逾50萬元
    ，是應依職權為假執行之宣告，雖原告亦陳明願供擔保請求
    准為假執行，應僅有促請法院注意之性質，無庸另為准駁。
    而被告就原告勝訴部分另陳明願供擔保聲請免為假執行，經
    核要無不合，爰酌定相當金額准許之。至原告敗訴部分，其
    假執行之聲請，因訴之駁回而失所附麗，應併予駁回。
五、結論：本件原告之訴，為一部有理由，一部無理由，依民事
    訴訟法第79條、第385 條第1 項第5 款、第392 條第2 項，
    判決如主文。
中    華    民    國    99    年    7     月    29    日
                        民事第三庭    法  官  周玉
以上正本係照原本作成
如對本判決上訴，須於判決送達後20日內向本院提出上訴狀。如
委任律師提起上訴者，應一併繳納上訴審裁判費。
中    華    民    國    99    年    7     月    29    日
                                      書記官  楊郁馨

司法院資訊處製作；財團法人民間司法改革基金會備份。
